【裁判字號】    98,易,3452
【裁判日期】    990412
【裁判案由】    妨害自由
【裁判全文】
臺灣板橋地方法院刑事判決              98年度易字第3452號
公  訴  人  臺灣板橋地方法院檢察署檢察官
被      告  丁○○
上列被告因妨害自由案件，經檢察官提起公訴（98年度偵續字第
215號），本院判決如下：
    主  文
丁○○無罪。
    理  由
一、公訴意旨略以：被告丁○○（所涉竊盜罪嫌部分，業經臺灣
    板橋地方法院檢察署檢察官另為不起訴處分確定）於民國95
    年8 月間，受出租人仲得科技股份有限公司（下稱仲得公司
    ）負責人林志強委託，出租臺北縣五股鄉○○路○ 段16號4
    樓房屋與新富國際股份有限公司（下稱新富公司），供新富
    公司用為辦公廳舍及存放貨物，租期自95年8 月1 日至98年
    8 月30日，嗣因仲得公司與新富公司有租賃糾紛，被告竟基
    於妨害人行使權利之犯意，委託不知情之甲○○（所涉竊盜
    及強制罪嫌，業經臺灣板橋地方法院檢察署檢察官為不起訴
    處分確定）於97年3 月30日拆除更換上開房屋門鎖，致使新
    富公司員工無法進入上開房屋處理事務，以此強暴方式，妨
    害渠等權利之行使，因認被告涉犯刑法第304 條之強制罪嫌
    。
二、本判決後開所引用之被告以外之人於審判外之陳述（包括書
    面陳述），固均屬傳聞證據，惟公訴人及被告就前揭審判外
    陳述之證據能力，於本案言詞辯論終結前均未聲明異議（被
    告僅就證據證明力部分有爭執）。本院審酌上開證據資料製
    作時之情況，並無違法不當及證明力明顯過低之瑕疵，亦認
    為以之作為證據應屬適當，依刑事訴訟法第159 條之5 規定
    ，認該等證據資料均有證據能力。
三、按犯罪事實應依證據認定之，無證據不得認定犯罪事實；不
    能證明被告犯罪者，應諭知無罪之判決，刑事訴訟法第154
    條第2 項、第301 條第1 項分別定有明文。又刑事訴訟法第
    161 條第1 項明定：檢察官就被告犯罪事實，應負舉證責任
    ，並指出證明之方法。依此，檢察官對於起訴之犯罪事實，
    應負提出證據及說服之實質舉證責任。倘其所提出之證據，
    不足為被告有罪之積極證明，或其指出證明之方法，無從說
    服法院形成被告有罪之心證，基於無罪推定之原則，自應為
    被告無罪判決之諭知（最高法院92年台上字第128 號判例意
    旨參照）。
四、公訴意旨認被告涉犯刑法之強制罪嫌，無非係以被告之供述
    、證人甲○○於警詢、偵查中之證述、證人即告訴代理人乙○○於警詢、偵查中之證述、仲得公司與新富公司之租賃契
    約書為主要論據。被告堅詞否認有何強制犯行，辯稱：仲得
    公司所有之上開房屋遭法院拍賣後，甲○○曾代表上開房屋
    之拍定人與伊協商搬遷之事，伊並未委託甲○○去更換上開
    房屋之門鎖，甲○○係於換鎖後才告知伊，伊亦未拿到換鎖
    後之新鑰匙，伊並無妨害新富公司人員行使權利之犯意及行
    為等語。
五、經查：
(一)、被告於95年8 月間，受仲得公司負責人林志強之委託，出租
    林志強所有之臺北縣五股鄉○○路○ 段16號4 樓房屋與新富
    公司，租期自95年8 月1 日至98年8 月30日止；新富公司復
    於96年間，將上開房屋之部分空間出租予鄒茂財，鄒茂財係
    以張鎮州之名義與新富公司訂立租約，租期自96年11月10日
    起至97年11月9 日止。嗣因林志強積欠銀行款項，上開房屋
    遭林志強之債權人銀行聲請強制執行而公開拍賣，於97年2
    月18日由林曉楓得標買受等情，為被告所不爭執，且有仲得
    公司與新富公司房屋租賃契約書、授權書、建物登記謄本、
    本院執行命令、建物所有權狀等件在卷可參，復經本院依職
    權調閱本院96年度執字第33770 號執行案卷查核屬實，自堪
    認定。又甲○○於97年3 月30日，未經新富公司之同意，委
    請不知情之鎖匠李文冠及會同上開房屋所屬大樓副主委吳全
    福更換上開房屋之門鎖之事實，業經證人甲○○、李文冠、
    吳全福及乙○○於偵查中證述一致，被告對此亦無異詞，當
    屬信實。
(二)、就甲○○更換上開房屋門鎖之緣由，證人甲○○於警詢、偵
    查中雖均證稱：因丁碧花跟伊說上開房屋由他們標到，該屋
    之使用關係很複雜，丁碧花請伊協調搬遷之事，協調成功後
    ，丁碧花會包紅包給伊。伊就跟被告說會給他新臺幣（下同
    ）4 萬元之搬遷費，並透過鄒茂財聯絡到新富公司之負責人
    丙○○，本來已與丙○○說好5 萬元搬遷費，後來丙○○又
    說沒有30萬元他不搬。本件是被告請伊換鎖，被告說他們與
    新富公司有房租糾紛，雙方換鎖很多次，伊不知為何被告要
    伊換鎖，被告叫伊換鎖伊就去換，除換鎖外被告並無交代其
    他事，換鎖當天，伊就將換鎖後之鑰匙放到管理室，伊有打
    電話叫丁碧花去拿，因為丁碧花說他們標到房子等語（見97
    年度偵字第31725 號偵查卷第15頁、98年度偵續字第215 號
    卷第69頁、第70頁、第76頁）。惟依證人甲○○上開證詞，
    其與被告並非親故，亦無何僱傭關係，其未詳究被告委其換
    鎖之原因及合法性，僅因被告片面請託，即逕予更換上開房
    屋之門鎖，且換鎖後之鑰匙，並未交付委託其換鎖之被告，
    反將之置於管理室欲轉交丁碧花，其所證上開情節，已與常
    情不符。且由被告之立場言之，新富公司先前縱確積欠仲得
    公司房租，惟上開房屋既已遭法院拍賣並由他人買受，已非
    仲得公司負責人林志強所有，且於換鎖前，證人甲○○已介
    入協調仲得公司及新富公司自上開房屋遷離之事，被告於此
    時更換上開房屋之門鎖，如何達成催逼新富公司繳納房租之
    有效目的；再衡以換鎖並非難事，被告如有更換門鎖之必要
    ，又何須委由與其並不熟識之被告為之，益見證人甲○○證
    稱乃被告委託其換鎖云云，難以逕信。
(三)、證人甲○○於本院審理中，更已到庭具結證稱：丁碧花說上
    開房屋他們標走，叫伊請新富公司與仲得公司將他們置於屋
    內之物品均搬走。因此伊找被告協調，被告代表仲得公司，
    伊跟被告說該屋由伊朋友標到，希望仲得公司搬走，伊會給
    他們搬遷費，被告表示該屋出租給新富公司，之前已換鎖6
    、7 次，要伊好好處理。後來仲得公司同意搬遷，新富公司
    本來也已經說好了，但丙○○所要求之搬遷費在一天內漲價
    到30萬元，因為被告有說要好好處理，因此伊就去換鎖，並
    把鑰匙放在管理室，伊以為被告說要好好處理，就是叫伊去
    換鎖，被告並未提及要換鎖幾個字，換鎖前伊亦未通知被告
    、新富公司或仲得公司之人，換鎖後伊將鑰匙放在管理室，
    請管理員將鑰匙交給丁碧花，伊忘記事後有無跟被告提及換
    鎖之事等語（見本院99年3 月24日審判筆錄），足見被告確
    未曾委託甲○○更換上開房屋之門鎖，甲○○於更換門鎖前
    ，亦未事先知會被告，證人甲○○於警詢、偵查中證述係被
    告要求其換鎖乙節，僅為被告甲○○對被告所稱「要好好處
    理」乙語為偏頗不當之詮釋及引申，而屬甲○○個人之決定
    ，核與被告無涉，被告辯稱其從未要求甲○○換鎖等語，應
    屬實情。公訴意旨指稱本案係被告委託甲○○換鎖，並因而
    認定被告此舉已妨害新富公司員工進入上開房屋處理事務之
    權利，容屬誤會。
六、綜上所述，被告辯稱其未委託甲○○更換上開房屋之門鎖，
    亦未參與任何換鎖相關事項，應堪採信。公訴人所舉事證，
    無從說服本院形成被告有罪之心證。此外，復查無任何積極
    事證足認被告確有強制罪之犯行，揆諸前揭說明，自應為被
    告無罪之諭知，以昭審慎。
據上論斷，應依刑事訴訟法第301條第1項前段，判決如主文。
本件經檢察官陳姿雯到庭執行職務。
中    華    民    國    99    年    4     月    12    日
                  刑事第二十庭  法  官  吳佳穎
以上正本證明與原本無異
如不服本判決應於送達後10日內向本院提出上訴狀
                                書記官  黃炎煌
中    華    民    國    99    年    4     月    12    日

司法院資訊處製作；財團法人民間司法改革基金會備份。
